【裁判字號】    97,易,710
【裁判日期】    980428
【裁判案由】    竊盜
【裁判全文】
臺灣屏東地方法院刑事判決               97年度易字第710號
公  訴  人  臺灣屏東地方法院檢察署檢察官
被      告  甲○○
被      告  庚○○
被      告  乙○○
上列被告因竊盜案件，經檢察官提起公訴（97年度偵字第2830號）
本院判決如下：
    主  文
甲○○結夥三人以上攜帶兇器竊盜，未遂，處有期徒刑陸月，附
表編號１至編號６所示之物均沒收；又犯電業法第一百零五條之
竊盜罪，處有期徒刑捌月，附表編號７所示之物沒收。應執行有
期徒刑壹年，附表編號１至編號７所示之物均沒收。
庚○○結夥三人以上攜帶兇器竊盜，未遂，累犯，處有期徒刑柒
月。附表編號１至編號６所示之物均沒收。
乙○○結夥三人以上攜帶兇器竊盜，未遂，累犯，處有期徒刑柒
月。附表編號１至編號６所示之物均沒收。
    事  實
一、庚○○前於民國95年間因施用毒品、搶奪等案件，分別經本
    院以95年度訴字第693 號判決及臺灣士林地方法院以95年度
    訴字第875 號判決處有期徒刑8 月、7 月確定，分別又經本
    院以96年度聲字第1481號裁定、臺灣高等法院96年度聲減字
    第480 號減刑為有期徒刑5 月、3 月，於96年7 月16日執行
    完畢。乙○○前於96年間因施用毒品案件，經本院以96 年
    訴字第332 號判處有期徒刑8 月確定，復經本院以96年聲減
    字2056號裁定減刑為有期徒刑4 月，而於96年11月5 日易科
    罰金執行完畢。
二、甲○○於97年4 月24日從友人潘金松（另經本院以97年度簡
    字第808 號判決有期徒刑4 月確定）處得知屏東縣里港鄉○
    道三號南下388 公里塔樓段橋墩上有一捆已經遭潘金松剪取
    之高速公路南區工程處所有之電纜線，繫以黃色尼龍繩自橋
    墩垂下為記號，竟與庚○○及乙○○3 人基於意圖為自己不
    法所有之犯意聯絡，於97年4 月25日晚間8 時許，由甲○○
    駕駛車牌號碼S3-7508 號自用小客車，攜帶甲○○所有之客
    觀上可傷害人之生命、身體及安全，足供兇器使用如附表編
    號１至編號６等器具，前往國道三號南下388 公里塔樓段橋
    墩下，由乙○○把風，甲○○與庚○○下車尋找，嗣庚○○
    因毒癮發作，在旁觀看，甲○○則著手拉取橋墩垂下之黃色
    尼龍繩，尚未得手時，適有民眾己○○、丙○○發覺其3 人
    形跡可疑，趨前察看，甲○○等3 人恐事跡敗露，乃緊急開
    車躲避民眾攔阻離去而未得逞。嗣經警方循線於國道三號南
    下388 公里塔樓段橋墩上查獲一捆70公尺長之電纜線及300
    公尺長黃色尼龍繩，並於97年4 月26日凌晨零時30分許，在
    屏東縣里港鄉四維陸福軒餐廳停車場前查獲甲○○等3 人及
    上揭作案工具。
三、甲○○另基於意圖為自己不法所有之犯意，於97年6 月8 日
    晚間11時30分許，駕駛車牌號碼T5-9791 號自用小客車，攜
    帶其所有，客觀上可傷害人之生命、身體及安全，足供兇器
    使用之鐵剪（未扣案）及附表編號７所示之腳踏螺栓11支，
    途經屏東縣春日鄉○○村○○○道1 公里處，見四下無人有
    機可趁，即以上開腳踏螺栓插入臺灣電力股份有限公司（下
    稱臺電公司）所有之南漢幹第56號等電線桿，攀爬上電線桿
    ，使用鐵剪剪下22平方PVC 風雨線。得手後為民眾發覺，告
    知附近巡邏員警，經員警於同日23時40分許趕至現場，甲○○驚覺犯行已遭人查悉，欲開車逃離，仍為員警當場逮捕，
    並在其所駕駛之上開自用小客車內查獲腳踏螺栓3 支、在電
    線桿旁發現遭丟棄腳踏螺栓7 支、在附近電線桿上方查獲腳
    踏螺栓1 支及在附近路旁查獲已遭剪斷約197 公尺長22平方
    PVC 風雨線。
四、案經屏東縣警察局里港分局及枋寮分局報告臺灣屏東地方法
    院檢察署檢察官偵察起訴。
    理  由
壹、證據之證據能力：
    按被告以外之人於審判外之陳述雖不符刑事訴訟法第159 條
    之1 至之4 等4 條之規定，惟經當事人於審判程序同意作為
    證據，法院審酌該言詞陳述或書面陳述作成時之情況，認為
    適當者，亦得為證據；又當事人、代理人或辯護人於法院調
    查證據時，知有刑事訴訟法第159 條第1 項不得為證據之情
    形，而未於言詞辯論終結前聲明異議者，視為有前項之同意
    ，刑事訴訟法第159 條之5 定有明文。該規定之立法意旨在
    於傳聞證據未經當事人之反對詰問予以核實前，原則上應予
    排除。惟若當事人已放棄反對詰問權，並於審判程式中表明
    同意該等傳聞證據可作為證據；或於言詞辯論終結前未聲明
    異議，則基於尊重當事人對傳聞證據之處分權，及證據資料
    愈豐富，愈有助於真實發見，及強化言詞辯論主義，使訴訟
    程式得以順暢進行之理念，上開傳聞證據亦均具有證據能力
    。本件被告甲○○等3 人對於證人即在場目睹之民眾丙○○
    、己○○潘志雄於警詢時之陳述（參里警偵字第0970005374
    號卷下稱〈甲卷〉警卷第48至50頁、第51至53頁）、證人即
    太平派出所員警潘志雄於偵訊所為之陳述（參97年度真字第
    2830號卷〈下稱丙卷〉第30至31頁）、證人即被害人高速公
    路南區工程處之代理人屏東工務段水電工戊○○於警詢之陳
    述（參甲卷第44至46頁）、臺灣電力公司代理人枋寮服務所
    所長丁○○（參枋警偵字第097007859 號〈下稱乙卷〉第12
    至13頁），未於言詞辯論終結前聲明異議，法院審酌上開卷
    內筆錄作成時，並無不當取供之情形，認為以之作為本案之
    證據亦屬適當，故依法具有證據能力。
貳、實體部分
一、犯罪事實欄二所示之竊盜犯行，業據被告甲○○、庚○○、
    乙○○等3 人於本院訊問時坦承不諱，核與被害人臺灣高速
    公路南區工程處之代理人戊○○於警詢所指訴上開路段之路
    燈電纜線遭竊取及證人丙○○、己○○於警詢、本院審理陳
    述其等目睹案發經過之情節大致相符（參甲卷第10頁、第18
    頁、第49頁、本院卷第102 至103 頁），復有扣押筆錄暨扣
    案物品目錄表、扣押物品清單、贓物認領保管單、現場查證
    照片16張（見甲卷第12-14 頁、第23-27 頁、第59至62頁、
    丙卷第10頁）在卷可稽，另有被告甲○○所有供本件竊盜犯
    行所用附表編號１至編號６所示之物扣案可資佐證；犯罪事
    實欄三所示竊盜犯行，亦經被告甲○○於本院審理時供認不
    諱，核與被害人臺灣電力公司之代理人丁○○於警詢指訴情
    節相符（參乙卷第12至13頁），復有扣押筆錄暨扣案物品目
    錄表、扣押物品清單、贓物認領保管單、現場查證照片16張
    （參乙卷第15至17頁、21至29頁），另有被告甲○○所有供
    本件竊盜犯行所用附表編號７所示之扣案物在案可憑，足見
    被告甲○○等3 人上開任意性自白確與客觀事實相符，堪予
    採信。是本件事證業臻明確，被告3 人犯行洵堪認定。
三、按刑法第321 條第1 項第3 款所稱「攜帶兇器」，係指行為
    人攜帶兇器有行兇之可能，客觀上具有危險性，至其主觀上
    有無持以行兇或反抗之意思，尚非所問；且上開所謂之「攜
    帶兇器」，只須行竊時攜帶具有危險性之物為已足，並不以
    將該兇器自他地攜往行竊地為必要，亦即不論其係於未行竊
    前即攜帶持有或在竊盜現場臨時拾取持用，亦不問該兇器為
    何人所有均屬之。經查，被告甲○○所有供其等為上開竊盜
    犯行所使用，如附表所示之扣案物，而該些物品均為金屬製
    造，質地堅硬，況老虎鉗、美工刀外型尖銳又可剪斷電線，
    顯見該些物品在客觀上已足以對人之身體、生命構成威脅，
    而屬兇器無訛。次按電業法第105 條固規定竊盜電線者，依
    刑法之規定從重處斷。惟該法第1 條揭諸其立法意旨為：「
    為開發國家電能動力，調節電力供應，發展電業經營，維持
    合理電價，增進公共福利，特制定本法」，足見電業法規範
    之目的在於電業經營者之管理及保障，而其所謂「電業」則
    係指「應一般需用經營供給電能之事業」，該法第2 條亦有
    明定。本件被告甲○○3 人就犯罪事實欄二所示竊取之物品
    乃高速公路南區○○○路燈照明所使用之電纜線，並非電業
    經營者供給電能所用之電線，自無電業法第105 條之適用。
    另按臺電公司係應一般需用供給電能之事業經營者，為電業
    法所稱之電業經營者，而被告甲○○於上開犯罪事實欄三所
    示之時、地所竊取之電纜線係臺電公司所架設於電線桿上之
    電纜線，係供輸電、配電所應用之設備，其性質應屬該法所
    稱之電線。又電業法其立法目的已論述如上，且該法第105
    條乃針對行為人竊盜或損壞電桿、電線、變壓器或其他供電
    設備者而設有特別處罰規定，故電業法第105 條與刑法竊盜
    罪二者間當屬法規競合之特別關係，應優先適用前揭電業法
    之規定。是核被告甲○○、庚○○、乙○○就犯罪事實欄二
    部分，係犯刑法第321 條第2 項、第1 項第3 款、第4 款之
    結夥3 人攜帶兇器竊盜罪（刑法第321 條第1 項所列各款為
    竊盜之加重條件，如犯竊盜罪兼具數款加重情形時，因竊盜
    行為祇有1 個，仍祇成立1 罪，不能認為法律競合或犯罪競
    合（最高法院69年台上字第3945號判例參照），被告甲○○
    等3 人有犯意聯絡及行為分擔，均為共同正犯，又被告3 人
    已著手竊取電纜線，即為行經之民眾發現，而倉皇離去致犯
    行不遂，為未遂犯，均應依刑法第25條第2 項減輕其刑。被
    告甲○○就犯罪事實欄三部分，係犯電業法第105 條之竊盜
    電線罪，並依刑法第321 條第1 項第3 款之規定從重處斷。
    被告甲○○所犯上開2 罪，行為互殊，犯意各別，應分論併
    罰之。另被告庚○○、乙○○2 人有如前揭犯罪事實欄所述
    之經有期徒刑宣告及執行完畢之情形，有臺灣高等法院被告
    前案紀錄表、臺灣屏東地方法院檢察署前案資料表各1 份附
    卷可稽，其於有期徒刑執行完畢後5 年以內，故意再犯如附
    表所示之各為有期徒刑以上之罪，均構成累犯，咸應依刑法
    第47條第1 項規定加重其刑。爰審酌被告甲○○等3 人正值
    青年，身體健全，卻不思正當努力工作營生，隨意竊取他人
    物品，欠缺對他人財產權之尊重，又甲○○所竊取之物品為
    臺灣電力股份公司之電纜線，更可能危害正常之供電情況及
    影響大眾之用電權利，其行殊不可取，且3 人均有等多項犯
    罪前科，有上開前案紀錄表可憑，顯見素行不良；惟衡酌其
    行竊手段平和，且被害人已領回失竊之財物，所竊財物價值
    尚非甚高，犯後尚知坦承犯行等一切情狀，量處如主文所示
    之刑，以示懲儆。附表編號１至編號７所示所示之扣案物，
    為被告甲○○所有，供其等持以違犯上開犯行使用，爰依刑
    法第38條第3 項、第1 項第2 款沒收之。又犯罪事實欄三所
    示之利剪既未經扣案已如前述，且非違禁物，為免生執行上
    之困擾，爰不另為沒收之諭知，附此敘明。
據上論斷，應依刑事訴訟法第299 條第1 項前段，電業法第105
條，刑法第11條前段、第28條、321 條第1 項第3 款、第25條第
2 項、第47條第1 項、第51條第5 款、第38條第1 項第2 款，判
決如主文。
本案經檢察官潘國威到庭執行職務。
中    華    民    國    98    年     4    月    28    日
                  刑事第三庭  審判長法  官   吳永宋
                                    法  官   李珮妤
                                    法  官   陳怡先
以上正本證明與原本無異。
如不服本判決應於收受判決後10日內向本院提出上訴書狀，並應
敘述具體理由；其未敘述上訴理由者，應於上訴期間屆滿後20日
內向本院補提理由書（均須按他造當事人之人數附繕本）「切勿
逕送上級法院」。
中    華    民    國    98    年    4     月    28    日
                                    書記官   張婉郁
附錄本案論罪科刑法條：
電業法第105 條
竊盜或損壞電桿、電線、變壓器或其他供電設備者，依刑法之規
定從重處斷。
刑法第321 條第1 項第3 款
犯竊盜罪而有左列情形之一者，處六月以上、五年以下有期徒刑
：
一、於夜間侵入住宅或有人居住之建築物、船艦或隱匿其內而犯
    之者。
二、毀越門扇、牆垣或其他安全設備而犯之者。
三、攜帶兇器而犯之者。
四、結夥三人以上而犯之者。
五、乘火災、水災或其他災害之際而犯之者。
六、在車站或埠頭而犯之者。
前項之未遂犯罰之。
附表
┌──┬──────┬────────┬─────────┐
│編號│ 扣 案 物 品│   數   量      │   備    註       │
├──┼──────┼────────┼─────────┤
│ １ │老虎鉗      │   １支         │供犯罪事實欄二之犯│
│    │            │                │行所用            │
├──┼──────┼────────┼─────────┤
│ ２ │拉線器      │   １支         │同上              │
├──┼──────┼────────┼─────────┤
│ ３ │十字螺絲起子│   １支         │同上              │
├──┼──────┼────────┼─────────┤
│ ４ │香蕉刀      │   １支         │同上              │
├──┼──────┼────────┼─────────┤
│ ５ │板手        │   ２支         │同上              │
├──┼──────┼────────┼─────────┤
│ ６ │美工刀      │   ３把         │同上              │
├──┼──────┼────────┼─────────┤
│ ７ │腳踏螺栓    │   支         │供犯罪事實欄三之犯│
│    │            │                │行所用            │
└──┴──────┴────────┴─────────┘


司法院資訊處製作；財團法人民間司法改革基金會備份。
